【裁判字號】    97,訴,3872
【裁判日期】    980327
【裁判案由】    毒品危害防制條例
【裁判全文】
臺灣板橋地方法院刑事判決              97年度訴字第3872號
公  訴  人  臺灣板橋地方法院檢察署檢察官
被      告  丙○○
指定辯護人  本院公設辯護人  吳天明
上列被告因毒品危害防制條例案件，經檢察官提起公訴（97年度
偵字第3581號），本院判決如下：
    主  文
丙○○無罪。
    理  由
一、公訴意旨略以：被告丙○○基於販賣第一級毒品以營利之犯
    意，於民國96年10月23日18時許，在臺北縣萬華區○○路與
    武昌街口，欲將海洛因1 包（淨重0.65公克），以新臺幣（
    下同）6,500 元之價格出售予甲○○時，為埋伏在場之警員
    當場查獲而未遂，並扣得上開海洛因1 包。因認被告涉犯毒
    品危害防制條例第4 條第6 項、第1 項之販賣第一級毒品未
    遂罪云云。
二、按犯罪事實應依證據認定之，無證據不得認定犯罪事實；不
    能證明被告犯罪者，應諭知無罪之判決，刑事訴訟法第154
    條第2 項、第301 條第1 項分別定有明文。認定不利於被告
    之事實，須依積極證據，苟積極證據不足為不利於被告事實
    之認定時，即應為有利於被告之認定，更不必有何有利之證
    據；認定犯罪事實所憑之證據，雖不以直接證據為限，間接
    證據亦包括在內，然而無論直接或間接證據，其為訴訟上之
    證明，須於通常一般之人均不致有所懷疑，而得確信其為真
    實之程度者，始得據為有罪之認定，倘其證明尚未達到此一
    程度，而有合理之懷疑存在時，事實審法院復已就其心證上
    理由予以闡述，敘明其如何無從為有罪之確信，因而為無罪
    之判決，尚不得任意指為違法，最高法院30年度上字第816
    號、76年度臺上字第4986號判例可資參照。
三、公訴人認被告涉犯上開犯行，係以被告於警詢及偵查中之供
    述、證人甲○○、丁○○於警詢及偵查中、證人乙○○於偵
    查中之證述、臺北市政府警察局刑事警察大隊通緝案件移送
    書1 份、交通部民用航空局航空醫務中心毒品鑑定書1 份及
    扣案之海洛因1 包（淨重0.65公克）為主要論據。訊之被告
    堅決否認有何販賣第一級毒品之犯行，辯稱：伊和甲○○於
    96 年10 月23日相約碰面，是因為甲○○表示要償還之前積
    欠伊之5,000 元，伊就和朋友乙○○前往約定地點，甲○○
    之女友丁○○交給伊5,000 元後，警方就將伊逮捕，並扣得
    海洛因1 包，但扣案之海洛因1 包是伊自己要施用的，不是
    要賣給甲○○的，伊沒有販賣第一級毒品海洛因之行為等語
    。經查：
（一）被告與甲○○於96年10月23日以電話聯絡，相約於當日下
      午6 時許，在臺北市○○路、武昌街口碰面，惟因甲○○
      於96年10月22日即因竊盜案件為警查獲，遂由甲○○之女
      友丁○○至約定地點，交付現金5,000 元予被告，旋為警
      查獲被告，並在被告與乙○○共同騎乘之機車上扣得白色
      粉末1 包（淨重0.65公克），該白色粉末1 包經鑑定後檢
      出海洛因成分等情，為被告於警詢、偵查及本院審理中坦
      承不諱，經核與證人乙○○於警詢、偵查及本院審理中、
      證人甲○○、丁○○於警詢、偵查及本院審理中證述相符
      ，且有現場照片3 幀、內政部民用航空局航空醫務中心96
      年11月14日航藥鑑字第0961925 號毒品鑑定書1 份在卷可
      參，另有海洛因1 包扣案可佐，固足認被告確於上揭時地
      持有海洛因1 包，然被告於96年10月23日下午1 時許，因
      施用海洛因犯行，經臺灣板橋地方法院檢察署檢察官以96
      年度毒偵字第9509號、第9922號為緩起訴處分，此有臺灣
      高等法院被告前案紀錄表1 份在卷可參，則被告辯稱所持
      有海洛因係供己施用等語，非屬無據。
（二）證人甲○○於警詢、偵查及本院審理中固證稱：伊和被告
      於電話中，是談論被告販賣海洛因1 包給伊，並約定於查
      獲地點交易等語，然證人甲○○於警詢中證稱：伊施用的
      海洛因是向綽號「阿民」（按即被告）之男子購買的，96
      年9 月上旬開始向被告購買，2 至3 天購買1 次，每次交
      易1 或2 錢不等，價格是13,000元至24,000元，交易地點
      不一定，最後一次是96年10月23日下午伊人在臺北市刑警
      大隊，17時30分許，被告用手機0000000000號門號打給伊
      ，向伊推銷，伊便自動向警方提起要提供給警方查緝，於
      電話中伊稱要購買海洛因4 分之1 錢價錢6,500 元，要被
      告拿到臺北市○○路、武昌街口給伊，伊會叫丁○○拿5,
      000 元還給被告，被告到了該路口就打手機告知已經到了
      ，伊才叫女友去現場，而警方也在現場把被告查獲；因為
      伊之前欠被告5,000 元，所以請丁○○拿5,000 元還給被
      告等語（96年度偵字第22584 號卷第26、27頁），於偵查
      中則證稱：伊認識被告只有2 個月；認識被告的目的就是
      要向被告購買毒品；伊向被告購買2 次海洛因，第1 次是
      96年9 月間，在新莊市○○路中慶巷40號1 樓伊之住處交
      易，購買11,000元，當時伊已先給6,000 元，還欠5,000
      元；第二次是伊已經遭警方查獲，在警察局接到被告來電
      ，警方問伊何人，伊表示係藥頭，因為之前伊有先撥給被
      告，伊為警查獲時被告剛好回電話給伊，警方要伊假裝向
      被告購買，把被告約出來，所以伊在電話中向被告佯稱要
      購買6,500 元的海洛因，雙方約在臺北市○○路、武昌街
      口交易；伊請丁○○拿5,000 元給被告，是要清償先前購
      買毒品之欠款，實際上丁○○是要分兩次交錢給被告，第
      一次是先還5,000 元，第二次是丁○○要再拿6,500 元交
      易海洛因時，警方就查獲被告，所以沒有交易成功等語（
      96年度偵字第22584 號卷第94頁）；復證稱：伊在被查獲
      前一天有先打電話給被告，被告後來才回電話給伊，當時
      伊在警局，伊前一天打給被告就打算跟被告購買海洛因，
      被告撥來時，警方在旁暗示伊把被告約出來等語（上開偵
      查卷第101 頁）；另於本院審理中則證稱：伊在96年10月
      22日因竊盜案件為警查獲，隔天伊在警察局因毒癮發作，
      伊就打電話給被告問那邊有沒有毒品，被告答稱沒有，後
      來被告又回電話表示有毒品，當時警察知道有人打電話給
      伊，問伊對方打對話作什麼，伊因為毒癮發作就答稱有人
      要拿東西給伊，所謂的東西就是指毒品，當時伊請丁○○
      拿錢去樓下，並說明被告的位置，請她拿1 包東西回來給
      伊，叫丁○○去拿毒品是經過警方同意下所為，伊告知丁○○5,000 元是欠對方的錢，請丁○○拿去還給對方，這
      是伊之前買海洛因欠的錢；伊在電話中問被告那邊有沒有
      軟的，被告說他正在上班沒有空，隔沒多久伊在製作竊盜
      案件的筆錄，伊電話響，是被告打電話給伊問伊人在哪裡
      ，伊回稱在武昌街，被告問伊要多少，伊有跟被告說多少
      數量，但伊現在忘記當時是說多少數量，被告說等一下再
      打給伊，這時警方就知道講電話是交易毒品，沒多久被告
      打電話給伊，問伊人在哪裡，要約在哪裡；伊之前向被告
      就是以6,500 元買4 分之1 錢海洛因；伊在市刑大那一次
      是第二次向被告購買海洛因；當時拿5, 000元是要還被告
      的錢，另外向被告購買的毒品6,500 元則是要先賒帳的；
      丁○○要出發前往現場時才知道是要去拿毒品，因為警方
      有跟去，所以沒有拿毒品回來等語（本院卷第90-92 頁、
      第94頁、第96頁），證人甲○○對於究曾向被告購買幾次
      海洛因、價格為何、前次積欠被告5,000 元係因向被告購
      買11,000元或5,000 元海洛因之賒帳、被告於96年10月23
      日回撥電話予甲○○，係因甲○○於96年10月22日已撥打
      電話予被告欲購買海洛因，抑或甲○○於96年10月23日在
      警局，因毒癮發作而撥打電話予被告、丁○○於當日除交
      付被告5,000 元外，是否尚要交付6,500 元予被告等關於
      被告先前販售海洛因及本案交易海洛因等細節，於警詢、
      偵查及本院審理中均證述不同，其證述之真實性已非無疑
      ；參以證人丁○○於本院審理中證稱：甲○○打電話給一
      個人，甲○○問警方要不要去，如果要的話，甲○○就去
      約；不是甲○○接到電話後，才跟警察說要不要去，要去
      他就約等語（本院卷第101 、103 頁），顯見甲○○係配
      合警方而主動撥打電話予被告並約定碰面，已難認被告有
      何撥打電話予甲○○意欲販售海洛因之意，又甲○○僅請
      丁○○交付5,000 元現金予被告，但未要求丁○○向被告
      拿取所購買之海洛因一情，亦據證人丁○○於本院審理中
      證述在卷（本院卷第102 頁），則甲○○若真與被告於電
      話中約定購買6,500 元海洛因，豈有未要求丁○○向對方
      拿取海洛因之理？故被告辯稱證人甲○○係以清償欠款由
      ，與其相約碰面等語，非屬全然無據，故難僅以證人甲○○上開具瑕疵之證述為被告不利之認定。
（三）被告雖於警詢中供稱：警方在伊機車上查獲的毒品1 包是
      乙○○所有，是要賣給甲○○的；伊是依甲○○所指定之
      時間地點由綽號「阿文」要伊騎乘機車帶同乙○○將毒品
      賣給甲○○，警方於甲○○女友丁○○將5,000 元交到伊
      手上時逮捕伊和乙○○云云（96年度偵字第22584 號卷第
      13頁），然為被告於偵查及本院審理中否認上開供述之真
      實性，公訴人雖認證人甲○○於本院審理中證稱：伊打第
      一通電話問被告那邊有沒有軟的，被告表示在上班沒有空
      等語，核與被告於96年10月24日警詢中供稱：96年10月23
      日中午甲○○撥打電話給伊，要伊聯絡「阿文」以購買毒
      品，伊當時在上班，因甲○○一直打電話拜託，伊才請假
      到「阿文」家等語相符（96年度偵字第22584 號卷第14頁
      ），且證人甲○○於96年10月24日業經臺北市政府警察局
      刑事警察大隊以通緝為由移送臺灣板橋地方法院檢察署，
      不可能知悉被告上開於警詢中供述內容，此有上開單位移
      送書1 份在卷可參（本院卷第125-128 頁），顯見被告上
      揭於警詢中所述應為真實可採云云，然上開證據，雖能證
      明證人甲○○撥打電話予被告時，被告確實在上班，然尚
      不能僅以被告於警詢中關於此部分之供述與事實相符，即
      認被告於警詢中之供述均為真實可採，況被告上開於警詢
      中係陳稱扣案海洛因為「阿文」指示乙○○賣予甲○○，
      其僅搭載乙○○前往查獲地點等語，並非自白其確有販賣
      海洛因予甲○○之犯行，且上開所述與證人乙○○於警詢
      、偵查及本院審理中證稱：當時是伊和被告一起去向甲○○收錢，沒有要販賣海洛因給甲○○等語不符（96年度偵
      字第22584 號卷第21頁、97年度偵字第3581號卷第38頁、
      本院卷第115 頁），則被告上開於警詢中之供述是否故將
      責任推卸至「阿文」及乙○○身上，以隱瞞其持有第一級
      毒品之犯行，亦非可知，故不能僅以被告上開於警詢中之
      供述認定被告確有販賣海洛因之犯行。
（四）綜上，依公訴人所提出之全部證據資料，僅能認定被告為
      警查獲時持有扣案之海洛因1 包之犯行（被告持有第一級
      毒品之犯行，為被告於96年10月23日施用第一級毒品犯行
      吸收，為臺灣板橋地方法院96年度毒偵字第9509號、第99
      22號緩起訴處分效力所及，本院無從再予審究，附此敘明
      ），然尚無從獲得確切而無可懷疑之心證認為被告涉有販
      賣第一級毒品海洛因未遂之犯行，不能證明被告犯罪，揆
      諸前揭說明，自應為無罪之諭知。
據上論斷，應依刑事訴訟法第301條第1項，判決如主文。
本案經檢察官陳彥章到庭執行職務。
中    華    民    國    98    年    3     月    27    日
                  刑事第八庭  審判長法  官  崔玲琦
                                    法  官  許映鈞
                                    法  官  俞秀美
以上正本證明與原本無異。
如不服本判決應於收受判決後10日內向本院提出上訴書狀，並
應敘述具體理由。其未敘述上訴理由者，應於上訴期間屆滿後
20日內向本院補提理由書（均須按他造當事人之人數附繕本）
「切勿逕送上級法院」。
                                    書記官  謝怡貞
中    華    民    國    98    年    3     月    27    日


司法院資訊處製作；財團法人民間司法改革基金會備份。
